臺灣高雄地方法院刑事判決　　　　　　　　　　　　九十一年度易字第一一七五號
　　公　訴　人　臺灣高雄地方法院檢察署檢察官
　　被　　　告　甲○○
　　被　　　告　乙○○
　　被　　　告　丙○○○
　　被　　　告　丁○○
右列被告因偽造文書案件，經檢察官提起公訴（八十八年度偵字第三六一一號），本
院判決如左：
    主  文
甲○○、乙○○、丙○○○、丁○○均無罪。
    理  由
一、公訴意旨略以：被告甲○○為高雄市○○○路八六一號茂盛當鋪之營業員，於民
    國八十七年八月二十四日受理冒用戊○○名義之人典當ＶＪＸ─四九七號贓車（
    該機車為戊○○晚上八時卅分失竊，並於同日晚上十一時五十分向警申報失竊）
    ，經該冒用者交付變造之戊○○身分證影本及行車執照，並簽立流當後之汽機車
    過戶登記書後，同意以新台幣（下同）二萬元典當，屆滿三個月未見贖回而流當
    ，旋於八十七年十二月初，將該機車以二萬五千元出售予不知情之何金芳（由檢
    察官另為不起訴處分）騎用，並由何金芳在過戶登記書上簽名用印及繳交身分證
    影本。甲○○為順利辦妥該車過戶手續，未經戊○○同意，偽造戊○○之印章蓋
    於上開過戶登記書上，連同變造之戊○○身分證影本等過戶證件，於八十七年十
    二月十六日委託被告丙○○○辦理，丙○○○再委託被告丁○○申辦，丁○○乃
    借用被告乙○○即東展機車行負責人之高雄縣機車商業同業公會會員之名義，明
    知根本未有戊○○之真正身分證正本核對，竟出具登載「證明戊○○身分證影本
    與正本相符」等不實內容之原車身分證明書，持向高雄區監理處申辦過戶登記，
    足生損害於戊○○之權利及車輛監理業務之正確性，因遭該車已報失竊協尋為由
    退件，甲○○當日即按身分證上地址找到戊○○以一萬三千元贖車，戊○○贖後
    發現事有蹊蹺，報警循線查獲上情。因認被告甲○○涉犯刑法第二百十七條偽造
    印章罪嫌、被告丙○○○、丁○○共同涉犯刑法第二百十六條、第二百十五條之
    行使登載不實業務上文書罪嫌、被告乙○○涉犯刑法第二百十五條之登載業務上
    不實文書罪嫌云云。
二、按犯罪事實應依證據認定之，無證據不得推定其犯罪事實；又不能證明被告犯罪
    者，應諭知無罪之判決，刑事訴訟法第一百五十四條、第三百零一條第一項定有
    明文。公訴人認被告甲○○、丙○○○、丁○○、乙○○犯有右開罪嫌，無非係
    以被告甲○○於ＶＪＸ─四九七號機車流當後過戶前，有充足之時間可找原車主
    戊○○索取身分證及印章以便辦理過戶手續，但其卻私刻「戊○○」印章，顯有
    偽造印章之嫌；被告丙○○○、丁○○均從事代辦車輛過戶業務，理應獲見原車
    主身分證正本，並據正本影印，始能出具「原車主身分證明書」，憑辦過戶手續
    ，對於買車之何金芳既已見其身分證正本，則對於出售之原車主更應親見其身分
    證正本以資核對，方能出具上開原車主身分證明書，但丙○○○、丁○○均知須
    循此認證程序為之，未見原車主之身分證或本人，即任意出具，足見所載內容確
    屬明知不實而登載；另被告乙○○未受委託辦理本件過戶手續，卻出借其東展機
    車行之機車公會會員證供被告丁○○憑辦，未受委辦而謂原車主委辦，並記載於
    原車主身分證明書上云云為其論據。
三、訊據被告四人，固均不否認有上述過戶登記情節，惟皆否認有犯罪故意，被告甲○○辯稱：「冒名典當之人與變造之身分證上照片相符，依典當業通例，既同意
    典當，便要求預立流當後之過戶登記書，且獲刻印之概括授權，雖然機車過戶手
    續，須售車者之身分證正本，但典當時已核對正本與典當者本人無訛，嗣僅憑身
    分證影本過戶，於法並無不合」等語、被告丙○○○辯謂：「我受任找丁○○代
    辦，將甲○○所交付之身分證影本、過戶登記書等文件，轉交丁○○辦理，事涉
    偽造或真偽，概不知情」等語、被告乙○○辯稱：「我本身也從事機車買賣，且
    均是委託丁○○辦理過戶手續，故將會員證置於丁○○處，本件之機車過戶情事
    ，我事前完全不知」等語、被告丁○○則以：「我確實未看到身分證正本，而援
    例出具已印委身分證影本與正本相符等文字之原車主身分證明書，並無不法情事
    」等語置辯。經查：
  （一）按當舖業之滿當期限，不得少於三個月，滿期後五日仍得取贖或付清利息更
        新質當，逾期不取贖或不付利息者，當舖業得將原物變賣。當舖管理規則第
        二十條定有明文。查本件被告甲○○於八十七年八月二十四日收當車牌號碼
        ＶＪＸ─四九七號機車，經三個月後持當人未取贖且未付利息，於八十七年
        十二月十六日收齊證件委託被告丙○○○代辦過戶手續被告甲○○，所為完
        全符合法令規定，且持當之人於典當之初即簽立汽（機）車過戶登記書，此
        有過戶登記書一紙附卷可稽，究其立意，即是於流當之後願將典當機車交由
        收當人變賣，而於機車過戶登記書上原車主名稱欄用印，為機車過戶手續所
        必須之程序，持當人既預先書立過戶登記書，探其真意當有授權收當人為完
        成機車過戶手續所必須之一切行為，是被告甲○○辯稱：有獲得持當人之概
        括授權等語，尚可採信。再者，公訴人亦認被告於收當之初即已核對典當者
        本人及所持身分證件、行車執照，並查詢該車未報失竊（見起訴書證據並所
        犯法條三），是被告甲○○在確信持當人即真正之戊○○情形下，代刻「戊○○」印章，實無偽造印章故意可言。
  （二）上開機車於典當之初，被告甲○○即核對持當人之身分證件、行車執照並查
        詢該車未申報遺失等情，已如前述，可信被告甲○○持交被告丙○○○代辦
        上開機車過戶之「戊○○」身分證影本，確是被告甲○○自正本所影印無訛
        ，被告丙○○○再委託被告丁○○持以辦理該機車過戶手續，丁○○並據以
        填具原車主身分證明書，而該證明書上雖印有「身分證影本與正本相符無訛
        」之文字，然以一般具有合理社會經驗人之認知而言，當然相信該影本即是
        由身分證正本所影印而得，並無何違悖情理之處。雖公訴人謂被告丙○○○
        、丁○○既已見買受該機車之何金芳身分證正本，則對於出售之原車主更應
        親見其身分證正本，然該機車係屬流當品，且該「戊○○」身分證影本係由
        收當之當舖所提供，依前所述，被告丙○○○、丁○○二人，當無明知不實
        之事項而登載之故意。
  （三）被告乙○○係東展機車行之負責人，其車行之機車買賣，均係委託被告丁○○辦理過戶手續等情，業據被告乙○○供述在卷，核與被告丁○○供述之情
        節相符，堪認屬實，準此，被告乙○○為求日常作業便利而將高雄縣機動車
        商業同業公會置於被告丁○○處，實符常情，更何況被告丁○○亦供稱被告
        乙○○不知本件過戶情事，是並無何積極證據證明被告乙○○有何明知不實
        事項而登載於業務上作成之文書犯行。
    綜上所述，實難認被告甲○○、丙○○○、丁○○、乙○○有起訴書所指之犯行
    ，爰依首開首條規定，諭知被告甲○○、丙○○○、丁○○、乙○○均無罪之判
    決。
據上論斷，應依刑事訴訟法第第三百零一條第一項，判決如主文。
中      華      民      國      九十一      年      六      月    六    日
                                  臺灣高雄地方法院刑事庭
                                      法  官    吳  宏  榮
右正本證明與原本無異。
如不服本判決，應於判決送達後十日內，向本院提出上訴狀。
                                      書記官    呂  怜  勳
中      華      民      國      九十一      年      六      月    六    日
